【裁判字號】    96,訴,1125
【裁判日期】    970114
【裁判案由】    毒品危害防制條例
【裁判全文】
臺灣臺北地方法院刑事判決              96年度訴字第1125號
    公  訴  人  臺灣臺北地方法院檢察署檢察官
    被      告  甲○○
                        （另案於臺灣臺北監獄執行中）
    指定辯護人  本院公設辯護人張寅煥
上列被告因違反毒品危害防制條例案件，經檢察官提起公訴（九
十六年度偵續字第四三一號），本院判決如下：
    主  文
甲○○無罪。
    理  由
一、公訴意旨略以：被告甲○○於民國九十四年間曾因施用毒品
    案件，經臺灣板橋地方法院以九十四年度簡字第二九三五號
    判決有期徒刑五月，並於九十五年九月二十七日執行完畢；
    詎仍不知悔改，明知安非他命係毒品危害防制條例第二條第
    二項所規範之第二級毒品（下稱安非他命），未經許可，不
    得擅自販賣、意圖販賣而持有或轉讓，竟基於販賣營利之意
    圖，於九十五年四月四日凌晨三時許，在臺北縣中和市○○
    路某處乙○○所駕駛之車牌號碼五二一三－ＭＴ號自用小客
    車車上，將第二級毒品甲基安非他命三包（毛重十點零三公
    克，淨重八點五公克），以新臺幣（下同）九千元之代價，
    販售予乙○○。嗣乙○○於同日凌晨三時三十五分，駕駛上
    開車輛途經臺北縣新店市○○街三十二號前時，為警方所攔
    檢並於車內查獲第二級毒品甲基安非他命三包，始查悉上情
    ，因認被告甲○○涉犯毒品危害防制條例第四條二項之販賣
    安非他命罪嫌。
二、按犯罪事實應依證據認定之，無證據不得認定其犯罪事實。
    又不能證明被告犯罪者，應諭知無罪之判決，刑事訴訟法第
    一百五十四條第二項、第三百零一條第一項分別定有明文。
    再按，事實之認定，應憑證據，如未能發現相當證據，或證
    據不足以證明，自不能以推測或擬制之方法，為裁判基礎；
    且認定不利於被告之事實須依積極證據，苟積極證據不足為
    不利於被告事實之認定時，即應為有利於被告之認定；另認
    定犯罪事實所憑之證據，雖不以直接證據為限，間接證據亦
    包括在內，然無論直接證據或間接證據，其為訴訟上之證明
    ，須於通常一般之人均不致有所懷疑，而得確信其為真實之
    程度者，始得據之為有罪之認定，倘其證明尚未達到此一程
    度，而有合理之懷疑存在，無從使事實審法院得有罪之確信
    時，即應由法院為諭知被告無罪之判決（最高法院四十年臺
    上字第八六號、三十年上字第八一六號、七十六年臺上字第
    四九八六號判例參照）。
三、公訴人認被告涉犯販賣安非他命罪嫌，無非係以證人乙○○
    之證述及其濫用藥物尿液檢驗報告、證人即當時查獲員警丙○○之證述、扣案之安非他命及其鑑定書一紙資為論據。
四、證據能力部分：
  (一)按被告以外之人，於審判外所為之陳述，除有特別規定外，
    不得為證據，刑事訴訟法第一百五十九條定有明文。證人乙○○於警詢時之供述，屬被告以外之人於審判外之陳述，依
    上開規定，無證據能力。
  (二)按被告以外之人於偵查中向檢察官所為之陳述，除顯有不可
    信之情況外，得為證據。又證人依法應具結而未具結者，其
    證言不得作為證據，刑事訴訟法第一百五十九條之一第二項
    、第一百五十八條之三分別定有明文。查證人乙○○於檢察
    官偵查時所為之證述，雖屬於被告以外之人於審判外之陳述
    ，惟檢察官命其於證述前加以具結（偵續卷第二十二頁結文
    參照），且其所為之證述，客觀上無顯不可信之情況，證人
    乙○○於檢察官偵查時之證述乃具有證據能力。
五、被告於本院審理時矢口否認有何販賣安非他命之犯行，辯稱
    ：九十五年四月四日我跟證人乙○○沒有見過面，我也沒有
    販賣安非他命給證人乙○○，證人乙○○的證述前後矛盾等
    語。
六、本院查：與被告利害關係相反之證人所為之證言，較共同被
    告所為不利於己之供述，其證明力更有可疑，自亦難專憑此
    項供述，為認定被告犯罪事實之依據。而犯毒品危害防制條
    例第十條之罪，供出毒品來源因而破獲者，得減輕其刑，同
    法第十七條定有明文。是非法施用毒品者對販賣毒品者言，
    係基於利害相反之地位，則前者不利於後者之供述，固得採
    為後者犯罪之證據，惟仍應調查其他必要之證據，以查前者
    供證是否與事實相符，尚難專以施用者之供證，即逕行認定
    他人有販賣毒品之行為。本案證人乙○○之證述係唯一得以
    證明被告甲○○是否涉犯販賣安非他命罪嫌之直接關鍵證據
    ，其證述是否具有可信性？茲論述如下：
  (一)證人乙○○於檢察官偵查時證述：
    九十五年四月四日在警方身上查獲之安非他命是在汽車旅館
    向被告甲○○買的，當天是被告打電話給我，問我在何處說
    要找我，電話中沒有提到安非他命的事情，當天見面後，我
    先載他到連城路一個友人之住處，他在這時拿安非他命給我
    ，說一包三千元，我買兩包，另外一包是他之前賣我的，他
    說他要去永安街朋友家，我就順道載他去，但他下車後，警
    察就過來等語（偵續卷第十九頁至第二十頁訊問筆錄參照）
    。
  (二)證人乙○○於本院審理時證稱：
    九十五年四月四日在新店永安街住家被警察查獲時所持有之
    毒品係當天在連城路向被告購買的，本來是在青山汽車旅館
    ，後來被告打電話給我問我在何處，後來我帶被告到我連城
    路之租屋處，我當時買了兩包，一包是三千元，另外一包是
    之前我向別人買的，當天剛好被告要去永安街，我順道載他
    過去，停在我家樓下，等他下車後，兩位制服警察及一位便
    衣警察就詢問我車上人到哪去；除了當天之外，我跟被告買
    過一、兩次毒品，時間不記得，金額大約三千元。當天我向
    被告買的毒品三千元，重量大約一克左右，另外一包比較大
    包是我之前買的，重量約二至三克，當天因為我要先回租屋
    處連城路，而且要載被告回永安街，所以就先到連城路，再
    到永安街，跟被告買毒品的地點是在連城路的租屋處，不是
    在路上；我的職業是司機，一個月收入二萬七千元，在連城
    路租房子一個月一萬元，每次吸食大約零點三公克，沒有常
    常在施用毒品等語（本院九十六年十月一日審判筆錄參照）
    。
  (三)則由證人乙○○前後證述之內容以觀：其於九十五年四月
    四日當日於何處向被告購買安非他命部分，於檢察官偵訊時
    證稱：是在開往連城路路上之車內云云，至本院審理時改稱
    ：係在連城路之租屋處內云云；(2)於檢察官偵查時及本院審
    理時均證稱：當日向被告購買二包安非他命，但對於另外一
    包毒品來源之部分，於檢察官偵查時證稱：係向被告購買云
    云，復於本院審理時改稱：係向另一賣家所買云云，則證人
    乙○○之證述顯有上開數點矛盾、不一之處，況其於本院審
    理時證稱：我在警局作筆錄頭腦不清楚等語（同上調查筆錄
    參照），則其所為上開證述是否真實，尚非無疑？況且，(甲)
    本院當庭勘驗扣案之三包安非他命，依照證人乙○○當庭所
    供稱：向被告購買之安非他命二包重約各為零點九公克，而
    其本身已持有之安非他命則重達七公克等情（本院同上審判
    筆錄參照），則以其供稱施用毒品所使用之量，每次約零點
    三公克，且不常施用之情形下，既然已有七公克之安非他命
    可供使用，何以需向被告再購買二包零點九公克之安非他命
    ？此與常理有違，況且，以被告之收入每月二萬七千元，且
    每月須支出一萬元之房屋之情況以觀，經濟上並非闊綽，依
    照一般經驗法則，在仍有足夠毒品供其施用之情況下，應無
    再行購買之理。(乙)如前所述，證人乙○○與被告居有利害關
    係相反之地位，因此施毒者之證述更應以嚴格之標準檢示其
    證述之可信程度，方不至於有冤曲被告之可能。綜上所述，
    自不得以證人乙○○上開存有瑕疵之證詞，率爾認定被告涉
    有前揭販賣毒品之犯行。
七、至於證人即當日查獲之員警丙○○於本院審理時證稱：當天
    我看到車子停在安和路三段與永安街口，因為那個轄區比較
    複雜，我覺得很可疑就跟著他，一度跟丟，後來在永安街巷
    子看到這部車，我就上前盤查，當時車上只有看到證人乙○○，當時在前座查到毒品。乙○○在巡邏車上就說毒品是被
    告的，作筆錄時我有跟他講供出毒品來源可以減輕其刑，他
    就說毒品是跟被告買的，我有將三包毒品分開給乙○○指認
    ，問他：哪包是跟被告買的？他說：「本來載被告，是被告
    放在車上」，至於有無提到被告賣給他之情況，我忘記了等
    語（本院九十六年十月一日審判筆路參照），是依證人丙○○之證述可知：當日在車上僅有證人乙○○被查獲，而證人
    乙○○對於如何向被告買賣毒品之情況，證人乙○○之回答
    亦語焉不詳，且證人丙○○對當時證人乙○○之回答亦無印
    象等情，是證人丙○○之上開供述亦無法作為不利於被告之
    證據；而員警在證人乙○○身上查獲扣得之安非他命三小包
    及證人乙○○之驗尿報告，依卷內證據，亦無法認定與被告
    是否販賣安非他命之犯行具有關聯性，是上開安非他命三小
    包及證人乙○○之驗尿報告尚不足為認定被告販賣安非他命
    犯行之證據。
八、另外，檢察官聲請調查本院另案九十六年訴字第七九九號被
    告於九十五年十月間及九十六年二月一日販賣安非他命予李
    俊明、蕭秀延之犯罪事實而聲請合併審理，並聲請傳喚證人
    李俊明、蕭秀延以證明被告販賣毒品之方式等情，惟查：此
    部份本院已經當庭諭知(1)依據刑事訴訟法第六條規定：數同
    級法院管轄之案件相牽連者，得合併由一法院管轄，而所謂
    數同級法院應係指數同級不同轄區法院，而非同法院內之不
    同合議庭，因此不符合合併管轄之要件；(2)被告是否販賣安
    非他命予李俊明及蕭秀延並不影響本院判斷其是否販賣毒品
    給證人乙○○，即使證人李俊明、蕭秀延到庭證稱確實向被
    告購買毒品，亦無法即此推論出被告於本案販賣安非他命給
    證人乙○○之事實，是此部份之聲請調查證據部分與本案無
    關聯性，不應准許，附此敘明。
九、綜上所述，檢察官所舉證據均不足以證明被告有前揭販買安
    非他命之犯行，此外，復查無其他積極證據足資證明被告涉
    犯前揭販賣安非他命之犯行，自屬不能證明被告犯罪，揆諸
    前開說明，本件應諭知無罪之判決。
據上論斷，應依刑事訴訟法第三百零一條，判決如主文。
本案經檢察官呂俊儒到庭執行職務。
中    華    民    國    97    年    1     月    14    日
                  刑事第九庭審判長法  官  蘇素娥
                                  法  官  黃紹紘
                                  法  官  葉珊谷
以上正本證明與原本無異。
如不服本判決，應於判決送達後10日內，向本院提出上訴狀。
                                  書記官  顏淑華
中    華    民    國    97    年    1     月    14    日


司法院資訊處製作；財團法人民間司法改革基金會備份。
